【裁判字號】    98,交簡上,147
【裁判日期】    990817
【裁判案由】    過失傷害
【裁判全文】
臺灣新竹地方法院刑事判決           98年度交簡上字第147號
上  訴  人  臺灣新竹地方法院檢察署檢察官
被      告  甲○○
選任辯護人  唐琪瑤律師
上列上訴人因被告過失傷害案件，不服本院竹東簡易庭98年度竹
東交簡字第148 號、中華民國98年7 月13日第一審簡易判決（聲
請簡易判決處刑案號：98年度偵字第1131號），提起上訴，本院
管轄第二審之合議庭判決如下︰
    主  文
上訴駁回。
甲○○緩刑貳年。
    事  實
一、甲○○於民國97年10月25日下午10時35分許，駕駛車牌號碼
    2389-HN （聲請簡易判決處刑書誤載為2389-HZ ）號自用小
    客車，沿新竹縣峨眉鄉省道台三線由北往南方向行駛於內側
    車道，行經該路段85.6公里之交岔路口處時，其行駛方向之
    燈號為閃光黃燈號誌，其本應注意行經閃光黃燈號誌路口時
    ，應減速接近注意安全並小心通過，而依當時天候陰、夜間
    有照明、柏油路面、乾燥、無缺陷、無障礙物、視距良好等
    情形觀之，亦無任何不能注意之情事，竟疏未注意，減速接
    近注意安全小心通過，適乙○騎駛車牌號碼DZK-793 號輕型
    機車，沿新竹縣峨眉鄉○○街由西往東方向行駛，行經上揭
    新竹縣峨眉鄉省道台三線85.6公里之交岔路口處時，其行駛
    方向之燈號為閃光紅燈號誌，其本應注意行經閃光紅燈號誌
    路口時，應減速接近，先停止於交岔路口前，讓幹道車優先
    通行後認為安全時，方得續行，竟同疏未注意，未先停止於
    交岔路口前，讓幹道車優先通行，貿然由支線道駛出左轉。
    甲○○因煞車不及，致其所駕駛前揭自用小客車車頭，撞擊
    乙○所騎駛之上開機車左側車身，乙○因此人車倒地，致受
    有骨盆腔骨折、右胸肋骨骨折及右膝臏骨韌帶斷裂等傷害。
    甲○○於本件車禍發生後，在未有偵查犯罪職權之機關或公
    務員查知為犯人前，即主動於警員到場時表明其為肇事者及
    願受裁判之意。
二、案經乙○訴由新竹縣政府警察局竹東分局報告臺灣新竹地方
    法院檢察署檢察官聲請簡易判決處刑。
    理  由
壹、證據能力部分：
    按被告以外之人於審判外之言詞或書面陳述，除法律另有規
    定者外，不得作為證據，刑事訴訟法第159 條第1 項固有明
    文規定。惟被告以外之人於偵查中向檢察官所為之陳述，除
    顯有不可信之情況者外，得為證據；被告以外之人於審判外
    之陳述，雖不符刑事訴訟法第159 條之1 至之4 之規定，惟
    經當事人於審判程序同意作為證據，法院審酌該言詞陳述或
    書面陳述作成時之情況，認為適當者，亦得為證據，復為同
    法第159 條之1 第2 項、第159 條之5 第1 項所明定。本案
    證人乙○於偵查中之陳述，並無顯不可信之情況；至於證人
    乙○於警詢中之陳述，業經被告、辯護人同意援引作為證據
    ，本院審酌後亦認為適當，故上揭證人乙○於審判外之陳述
    ，自得作為本案之證據。又按本案認定事實所引用之文書證
    據，並無證據證明係公務員違背法定程式所取得，亦無刑事
    訴訟法第159 條之4 之顯有不可信之情況與不得作為證據之
    情形，且亦經檢察官、被告、辯護人同意援引作為證據，自
    應認均有證據能力，合先敘明。
貳、實體部分：
  一、認定犯罪事實所根據的證據及理由：
（一）訊據被告甲○○對於上揭時、地駕車肇事致告訴人乙○受
      傷之事實，迭於偵查、本院準備程序及審理中坦承不諱（
      見偵查卷第47頁、本院卷一第70至76、126 至138 頁），
      核與告訴人乙○於警詢、偵查時指訴之情節大致相符（見
      偵查卷第8 至11、45至48頁），而告訴人確因本件車禍倒
      地，因而受有骨盆腔骨折、右胸肋骨骨折及右膝臏骨韌帶
      斷裂等傷害之事實，亦有行政院國軍退除役官兵輔導委員
      會竹東榮民醫院98年10月16日竹醫醫字第0980005246號函
      及檢附之就診病歷資料、97年11月17日診斷證明書各1 份
      在卷足稽（見偵查卷第13頁、本院卷二第2 至28頁），此
      外，復有道路交通事故現場圖1 份、道路交通事故調查報
      告表(一)、(二)各1 份、新竹縣政府警察局道路交通事故當事
      人酒精測定紀錄表2 紙、新竹縣政府警察局道路交通事故
      肇事人自首情形紀錄表1 紙、現場及車損照片共44張附卷
      足憑（見偵查卷第14至25、45至48頁、本院卷一第44至60
      頁），顯見被告確係因本件車禍肇事，導致告訴人所騎駛
      之前開機車遭被告所駕駛前述自用小客車撞擊後，人車倒
      地，因而受有前述傷害甚明。
（二）按駕駛人駕駛汽車，應遵守道路交通標誌、標線、號誌之
      指示；又汽車行駛時，駕駛人應注意車前狀況，並隨時採
      取必要之安全措施；再特種閃光號誌各燈號顯示之意義如
      左：閃光黃燈表示「警告」，車輛應減速接近，注意安全
      ，小心通過，此為道路交通安全規則第90條前段、第94條
      第3 項、道路交通標誌標線號誌設置規則第211 條第1 項
      第1 款分別定有明文。被告領有合法小型車駕駛執照，其
      駕車自應知悉及注意上揭法規之規定。而依被告肇事時之
      天候陰、夜間有照明、柏油路面、乾燥、無缺陷、無障礙
      物、視距良好等情形觀之，亦無任何不能注意之情事，有
      上開道路交通事故調查報告表(一)附卷足佐，被告復於警詢
      時自承：當時天候良好、路況正常等語（見偵查卷第6 頁
      ）；於偵查時亦供稱：我有放油門，但未踩煞車，我確實
      疏忽注意路旁來車等語（見偵查卷第29至30頁），足認並
      無不能注意之情事，被告竟疏未注意及此，駕駛上揭自用
      小客車行抵案發地點時，未減速接近注意安全小心通過，
      導致其所駕駛之上開自用小客車車頭撞擊告訴人所騎駛之
      上揭機車左側車身，造成告訴人因此受有前述傷害，可證
      被告之行為顯有過失。再本件車禍經送臺灣省竹苗區車輛
      行車事故鑑定委員會鑑定結果，亦認：路權歸屬：甲○○
      駕駛自小客車，沿台三線由北往南方向直行內側車道，行
      經閃光黃燈號誌路口，閃光黃燈表示警告，車輛應減速接
      近，注意安全，小心通過。鑑定意見：甲○○駕駛自小客
      車，行經閃光黃燈號誌路口，未減速慢行小心通過，為肇
      事次因等情，有臺灣省竹苗區車輛行車事故鑑定委員會於
      98年4 月27日以竹苗鑑980161字第0985301241號函送之鑑
      定意見書1 份在卷足憑（見偵查卷第32至35頁），復送臺
      灣省車輛行車事故覆議鑑定委員會鑑定肇事原因，鑑定結
      果亦認：甲○○於夜間駕駛自小客車，行經閃光黃燈號誌
      路口，未減速接近注意安全小心通過，為肇事次因等情，
      有臺灣省車輛行車事故覆議鑑定委員會98年11月3 日覆議
      字第0986204056號函1 份附卷可稽（見本院卷一第37頁）
      。足認被告前揭過失行為，與告訴人之受傷結果間，確具
      有相當因果關係無訛。
（三）綜上所述，被告前揭自白核與事實相符而堪採信，本案事
      證已臻明確，被告前揭過失傷害之犯行堪予認定，應予依
      法論科。至告訴人雖經臺灣省竹苗區車輛行車事故鑑定委
      員會、臺灣省車輛行車事故覆議鑑定委員會鑑定認其騎駛
      前開機車行經閃光紅燈號誌路口，支線車未讓幹道車先行
      ，為肇事主因乙節，自屬與有過失（詳如後述），惟仍無
      解於被告前揭過失之責，附此敘明。
二、論罪科刑部分：
（一）核被告甲○○所為，係犯刑法第284 條第1 項前段之過失
      傷害罪。又被告於本件車禍發生後，在未有偵查犯罪職權
      之機關或公務員查知為犯人前，即主動於警員到場時表明
      其為肇事者及願受裁判之意等情，有警員劉約翰所填製之
      新竹縣政府警察局道路交通事故肇事人自首情形紀錄表1
      份附卷可考（見偵查卷第19頁），應依刑法第62條前段關
      於自首之規定，減輕其刑。
（二）上訴人認依交通事件之信賴原則，告訴人乙○就本件肇事
      原因應無過失責任，是以臺灣省竹苗區車輛行車事故鑑定
      委員會認定告訴人為肇事主因，尚有違誤。又告訴人因車
      禍所受右胸肋骨多處骨折、右側髖關節及膝關節之傷害，
      歷經9 個月仍未能康復，已構成重傷，應認被告係涉犯過
      失致重傷罪嫌，另被告犯罪後態度不佳，遲未對告訴人認
      錯道歉或賠償任何損害，亦未與告訴人達成和解，足見其
      毫無悔意，因認原審判決量刑過輕等語。然查：
    1.按駕駛人駕駛汽車，應遵守道路交通標誌、標線、號誌之
      指示；又特種閃光號誌各燈號顯示之意義如左：閃光紅燈
      表示「停車再開」，車輛應減速接近，先停止於交岔路口
      前，讓幹道車優先通行後認為安全時，方得續行，此為道
      路交通安全規則第90條前段、道路交通標誌標線號誌設置
      規則第211 條第1 項第2 款規定甚明。告訴人領有合法普
      通重型機器腳踏車駕駛執照，其駕車自應知悉及注意上揭
      法規之規定。而依當時之天候陰、夜間有照明、柏油路面
      、乾燥、無缺陷、無障礙物、視距良好等情形觀之，亦無
      任何不能注意之情事，有上開道路交通事故調查報告表(一)
      附卷足佐，告訴人復於警詢時自承：當時天候良好、路況
      正常，我從峨眉街上經過加油站，要進入台三線往北埔（
      往北）方向行駛，行經路口時有看到左方有轎車的車燈還
      很遠，我就騎進入台三線，感覺已通過馬路一半，結果還
      是被撞上等語（見偵查卷第9 頁），足認並無不能注意之
      情事，告訴人竟疏未注意及此，騎駛上揭機車行抵案發地
      點時，未先停止於交岔路口前，讓幹道車優先通行，貿然
      由支線道駛出左轉，導致其所騎駛之上揭機車左側車身遭
      被告駕駛之上開自用小客車車頭撞擊，可證告訴人就本件
      車禍之發生自有過失。再本件車禍經送臺灣省竹苗區車輛
      行車事故鑑定委員會鑑定結果，亦認：路權歸屬：乙○駕
      駛輕機車，沿峨眉街由西往東方向行駛，至肇事地左轉台
      三線，行經閃光紅燈號誌路口，閃光紅燈表示停車再開，
      車輛應減速接近，先停於交岔路口前，讓幹道車優先通行
      後認為安全時，方得續行。鑑定意見：乙○駕駛輕機車，
      行經閃光紅燈號誌路口，支線車未讓幹道車先行，為肇事
      主因等情，有臺灣省竹苗區車輛行車事故鑑定委員會於98
      年4 月27日以竹苗鑑980161字第0985301241號函送之鑑定
      意見書1 份在卷足憑（見偵查卷第32至35頁），復送臺灣
      省車輛行車事故覆議鑑定委員會鑑定肇事原因，鑑定結果
      亦認：乙○於夜間駕駛機車，行經閃光紅燈號誌路口，由
      支道駛出左轉時，未暫停讓幹道車先行，為肇事主因等情
      ，有臺灣省車輛行車事故覆議鑑定委員會98年11月3 日覆
      議字第0986204056號函1 份附卷可稽（見本院卷一第37頁
      ），是上訴意旨認告訴人就本件車禍之發生並無過失云云
      ，尚無足採。
    2.告訴人另受有右側股骨頭缺血性壞死之傷害等情，有財團
      法人為恭紀念醫院98年7 月3 日診斷證明書、長庚醫療財
      團法人林口長庚紀念醫院98年7 月6 日診斷證明書、行政
      院國軍退除役官兵輔導委員會臺北榮民總醫院98年8 月25
      日診斷證明書各1 紙在卷足稽（見本院卷二第36至38頁）
      ，而經本院向行政院國軍退除役官兵輔導委員會臺北榮民
      總醫院函詢車禍事故與告訴人另受有右側股骨頭缺血性壞
      死傷害間之關連性，業據該院函覆稱：「查病患乙○係98
      年8 月25日經診斷有右側股骨頭缺血性壞死。其造成股骨
      頭缺血性壞死之原因有許多，舉凡飲酒、服用類固醇藥物
      、患有類風濕性關節炎、股骨頸骨折、髖臼周圍受傷等‧
      ‧‧，均有可能導致股骨頭缺血壞死。因依據病患病歷顯
      示，並無飲酒、類風濕性關節及服用類固醇藥物等紀錄，
      故病患髖臼周圍所受傷勢，可能是導致缺血壞死之原因」
      等語，有該院99年1 月8 日北總骨字第0990000691號函各
      1 份附卷可稽（見本院卷一第61頁），從而，固足以認告
      訴人所受右側股骨頭缺血性壞死之傷害與本件車禍事故間
      具有因果關係，惟告訴人於98年8 月24日在行政院國軍退
      除役官兵輔導委員會臺北榮民總醫院接受減壓手術（Core
      decompression ）後，並未造成其下肢機能減損，雖需用
      柺杖助行三個月，又因右下肢未能施力，故右下肢之肌力
      會減少約30% 左右，然復健後肌力可漸漸恢復，尚不屬重
      大不治或難治之傷害等情，亦有行政院國軍退除役官兵輔
      導委員會臺北榮民總醫院98年11月16日北總企字第098002
      4429號函及檢附之就診病歷資料、99年1 月8 日北總骨字
      第0990000691號函各1 份附卷可稽（見本院卷一第61頁、
      本院卷二第51至100 頁），是以告訴人因本件車禍所受傷
      害顯未達重傷程度至為明確。
    3.按量刑之輕重，係事實審法院得依職權自由裁量之事項，
      茍已斟酌刑法第57條各款所列情狀而未逾越法定刑度，則
      不得遽指為違法；刑罰之量定屬法院自由裁量之職權行使
      ，但仍應審酌刑法第57條所列各款事由及一切情狀，為酌
      量輕重之標準，並非漫無限制，在同一犯罪事實與情節，
      如別無其他加重或減輕之原因，下級法院量定之刑，亦無
      過重或失輕之不當情形，則上級法院對於下級法院之職權
      行使，原則上應予尊重（最高法院72年台上字第6696號判
      例、85年度台上字第2446號判決意旨參照）。準此，法律
      固賦予法官自由裁量權，但此項裁量權之行使，並非得以
      任意或自由為之，仍應受一般法律原則之拘束，必須符合
      法律授權之目的，並受法律秩序之理念、法律感情及慣例
      所規範，法官量刑權雖係受法律拘束之裁量原則，但其內
      涵仍將因各法官之理念、價值觀、法學教育背景之不同而
      異，是以自由裁量之界限仍難有客觀之解答，端賴法官於
      個案審判時，依個案事由加以審酌，若無裁量濫用情事，
      難謂有不當之處。本件原審判決已考量被告係肇事次因，
      並因而肇致告訴人受傷，雖符合自首要件，但未能與告訴
      人達成和解等一切情狀，量處有期徒刑3 月，並就上開宣
      告刑部分諭知如易科罰金之折算標準，應非過輕，尚無失
      當之處。
    4.綜上，原判決認事用法並無違誤，所量刑度亦稱妥適，上
      訴人以前揭理由指摘原判決不當，求予撤銷改判，核無理
      由，應予駁回。
（三）末查被告前未曾受有期徒刑以上刑之宣告，有臺灣新竹地
      方法院檢察署刑案資料查註紀錄表及臺灣高等法院被告前
      案紀錄表各1 份在卷可稽（見偵查卷第26頁、本院卷一第
      11頁），其因一時疏失，致罹刑章，惟於本院審理時業已
      坦承犯罪，且與告訴人達成民事和解，並已給付全部賠償
      金額，告訴人並同意給予被告緩刑之宣告等情，有本院99
      年4 月16日和解筆錄、刑事陳報狀、郵政跨行匯款申請書
      、汽車險領款收據及本院99年5 月24日公務電話紀錄各1
      份在卷足參（見本院卷一第111 至117 頁），經考量本件
      為告訴乃論之罪，告訴人與被告因故未能於第一審言詞辯
      論終結前達成和解，以致告訴人已無法撤回告訴，惟被告
      經此偵、審程序之教訓，當知所警惕，認其應無再犯之虞
      ，本院認其所受宣告之刑以暫不執行為適當，爰依刑法第
      74條第1 項第1 款規定諭知緩刑2 年，以勵自新。
據上論斷，應依刑事訴訟法第455 條之1 第1 項、第3 項、第36
8 條，刑法第74條第1 項第1 款，判決如主文。
本案經檢察官洪裕翔到庭執行職務。
中    華    民    國    99    年    8     月    17    日
                  刑事第三庭  審判長法  官  楊惠芬
                                    法  官  林昌義
                                    法  官  王子謙
以上正本證明與原本無異。
不得上訴。
中    華    民    國    99    年    8     月    17    日
                                    書記官  陳弘明
附錄本案論罪科刑法條全文：
刑法第284條第1項
因過失傷害人者，處六月以下有期徒刑、拘役或五百元以下罰金
，致重傷者，處一年以下有期徒刑、拘役或五百元以下罰金。

司法院資訊處製作；財團法人民間司法改革基金會備份。
